臺灣臺南地方法院民事裁定
111年度司繼字第3253號
聲  請  人  任愷瑩  

            任芳佑  

兼前列二人
法定代理人  阮氏秋昌

上列聲明人聲明拋棄繼承事件，本院裁定如下：
    主  文
聲明駁回。
聲明程序費用新臺幣壹仟元由聲明人負擔。
    理  由
一、按繼承人拋棄其繼承權，應於知悉其得繼承之時起三個月內
     以書面向法院為之，民法第1174條第1項、第2項分別定有
    明 文；又所謂「知悉其得繼承之時起」，係指知悉被繼承
    人死 亡且自己已依第1138條規定成為繼承人之時，始開始
    起算主 張拋棄繼承之期間，此參諸民法第1174條有關拋棄
    繼承規定 之立法理由自明。又按民法第1174條規定拋棄繼
    承之3 個月期間，為自「知悉」其得為繼承之時起算，所謂
    「知悉」，乃係指繼承人知悉繼承開始之原因事實，且因而
    覺知自己為法律上之繼承人之而言，非謂尚須知悉有無繼承
    之遺產，且不因聲請人不知法律或對法律之誤解，而影響法
    律規定所發生之效力。再者，拋棄繼承為身分財產行為，民
    法總則關於行為能力之規定，適用於拋棄繼承。是以，繼承
    人為限制行為能力人者，其拋棄繼承表示，應得法定代理人
    同意或允許，方為有效（民法第77條及第78條規定）。向無
    行為能力人或限制行為能力人為意思表示者，以其通知達到
    其法定代理人時發生效力，民法第96條定有明文。而繼承人
    之拋棄繼承權，須以書面向法院為之，繼承人如為限制行為
    能力人時，關於訴訟能力之問題依非訟事件法第11條，準用
    民事訴訟法第45條規定，應由其法定代理人代為提出聲明，
    從而其知悉得為繼承人之事實，應就其法定代理人決定之（
    最高法院69年台上字第2041號判例參照）。
二、經查，聲請人任愷瑩、任芳佑於被繼承人任光勤民國111年6
    月8日死亡時，分別為16歲、15歲之限制行為能力人，應以
    法定代理人即聲請人阮氏秋昌知悉之時點，起算3個月期間
    ，據聲請人阮氏秋昌陳報其於111年6月8日當日知悉被繼承
    人死亡等情，有其陳報內容在卷可參，足認聲請人阮氏秋昌
    於111年6月8日即知悉得為繼承之事實，應於3 個月內即111
    年9月7日前聲明拋棄繼承方屬適法，惟聲請人阮氏秋昌於同
    年9月8日始具狀向本院聲明拋棄繼承，難謂合法，應予駁回
    。 
三、依家事事件法第97條，非訟事件法第21條第1項前段、第24
    條第1項，裁定如主文。 
中　　華　　民　　國　　111 　年　　9 　　月　　26　　日
                家事法庭      司法事務官  吳玲媛
以上正本係照原本作成。。
如對本裁定抗告，須於裁定送達後10日之不變期間內，向本院提
出抗告狀，並繳納抗告費新臺幣1,000元。
中　　華　　民　　國　　111 　年　　9 　　月　　26　　日
                              書  記  官  但育緗